臺灣高等法院高雄分院民事判決
110年度上字第115號
上  訴  人  鄭勝隆  

訴訟代理人  桂祥晟律師
被  上訴人  顏秀雲  
上列當事人間請求給付價金等事件，上訴人對於中華民國110年3
月5日臺灣澎湖地方法院109年度訴字第79號第一審判決提起上訴
，本院於111年3月10日言詞辯論終結，判決如下：
    主      文
原判決關於命上訴人給付被上訴人逾新臺幣柒拾肆萬陸仟壹佰參
拾貳元部分及訴訟費用負擔（除確定部分外）之裁判均廢棄。
上開廢棄部分，被上訴人在第一審之訴駁回。
其餘上訴駁回。
第一審（除確定部分外）、第二審訴訟費用由上訴人負擔百分之
四十九，其餘由被上訴人負擔。
    事實及理由
一、被上訴人起訴主張：被上訴人於民國105年間以新臺幣（下
    同）806 萬元向訴外人葉德亮即有德企業行（下稱有德企業
    行）買受澎湖縣○○市○○段00000 地號土地（下稱系爭土地）
    及其上預售屋，並由被上訴人將系爭土地借名登記為訴外人
    陳瑞竹水所有，該預售屋則以陳瑞竹水為起造人，委託有德
    企業行在系爭土地上興建澎湖縣馬公市光華115-19號房屋（
    即同地段366建號建物，下稱系爭房屋，與系爭土地合稱系
    爭房地）之方式買賣。被上訴人嗣於105 年11月21日將系爭
    房地以998 萬元轉售予上訴人（下稱系爭買賣契約）。詎上
    訴人僅向被上訴人繳納買賣價金200 萬元，俟因被上訴人遭
    遇財務危機，乃將應付被上訴人之價款逕向有德企業行給付
    ，待獲移轉系爭房地產權後，拒不支付被上訴人尾款，迄今
    仍積欠被上訴人買賣款230 萬元未付，爰依系爭買賣契約之
    法律關係，提起本件訴訟等語。並於原審聲明：上訴人應給
    付被上訴人230萬元。
二、上訴人則以：兩造間並無系爭買賣契約存在，被上訴人不過
    代理有德企業行出售系爭房地，被上訴人猶依系爭買賣契約
    請求上訴人付款，為無理由。又上訴人已將買賣款2,008,88
    8元交付被上訴人，被上訴人卻僅將其中160萬元轉交有德企
    業行，致生尾款爭議，惟上訴人與有德企業行已合意變更系
    爭買賣契約總價為8,468,888元，經扣除上訴人已支付買賣
    款2,008,888元，及貸款給付餘款646萬元後，上訴人已付清
    全部買賣款等語置辯。
三、原審判決命上訴人給付被上訴人1,511,112元，並駁回被上
    訴人其餘之訴。上訴人就敗訴部分提起上訴，並於本院聲明
    ：㈠原判決不利於上訴人部分廢棄。㈡上開廢棄部分，被上訴
    人在第一審之訴駁回。被上訴人則聲明：上訴駁回（被上訴
    人其餘請求經原審判決駁回者，未經提起上訴而告確定）。
四、兩造不爭執事項：
　㈠系爭房屋買賣係由買受人以自己名義與建商簽定委託興建住
    宅工程契約，待建物興建完成後，逕由買受人取得並登記為
    建物所有權人。
  ㈡上訴人就系爭房地買賣於105 年11月21日簽立下列書面契約
    （下稱系爭契據）：
  ⒈土地預訂買賣契約（下稱土地買賣契據）：
    ⑴買賣標的：澎湖縣○○市○○段00000 地號代號A1房屋所屬基
      地，即分割後澎湖縣○○市○○段00000 地號，面積225.19平
      方公尺之土地（即系爭土地）。
    ⑵立約人：買方鄭勝隆（即上訴人）；賣方陳瑞竹水。被上
      訴人則於賣方代理人欄簽章。
    ⑶買賣價金：718萬元。
    ⑷付款方式：
     ①依通知分期繳納現金共2,008,888 元（均由被上訴人收受
       ）。
     ②貸款5,171,112元。
  ⒉預售屋暨住宅委託新建工程合約書（下稱房屋買賣契據）：
    ⑴買賣標的：系爭土地上編號A1房屋1 戶，即106 年8 月9 
      日辦畢第一次登記，建號為澎湖縣○○市○○段000 號，門牌
      號碼為澎湖縣馬公市光華115-19號3層樓透天房屋1 棟（
      即系爭房屋）。
    ⑵立約人：買方鄭勝隆（即上訴人）；賣方有德企業行。被
      上訴人則在「乙方代理人」欄簽名。
    ⑶買賣價金：280萬元。
    ⑷付款方法：貸款280萬元。
  ㈢系爭土地於105年12月20日以買賣為原因，自陳瑞竹水移轉所
    有權登記予上訴人，於106 年3 月8 日辦畢移轉登記。
  ㈣系爭房屋於106年7月11日以第一次登記為原因，登記上訴人
    為所有權人，並於106年8月9日辦畢登記。
  ㈤上訴人以系爭房地共同抵押擔保貸款646 萬元，並將前開貸
    款交付有德企業行。
五、本件爭點為：㈠兩造就系爭房地有無買賣關係存在？㈡上訴人
    請求被上訴人給付系爭房地買賣款，有無理由？金額若干？
    茲將本院判斷分述如下：
  ㈠兩造就系爭房地有無買賣關係存在？
  ⒈按稱買賣者，謂當事人約定一方移轉財產權於他方，他方支
    付價金之契約。當事人就標的物及其價金互相同意時，買賣
    契約即為成立。民法第345條第1項、第2項定有明文。準此
    ，買賣契約之成立，以當事人就標的物及其價金互相同意為
    要件，未就標的物及價金互相同意者，自不得謂其間成立買
    賣契約。至於書面契據則非買賣契約成立之要件，只不過係
    證據方法之一種，倘經調查發現書面契據內容與當事人合意
    內容不一致，仍應以當事人合意內容認作買賣契約內容。又
    民法第87條第2項所謂虛偽意思表示隱藏他項法律行為者，
    適用關於該項法律行為之規定，係指為虛偽意思表示之當事
    人間，隱藏有他項真實之法律行為而言，其所隱藏之行為僅
    於表意人與相對人間有其適用，當無及於他人之效力，此觀
    諸民法第87條第2項文義自明（參照最高法院79年度台上字
    第2143號、85年度台上字第308號判決要旨）。
　⒉被上訴人主張：其以806萬元向有德企業行購入系爭房地（其
    中系爭土地借名登記為陳瑞竹水所有，系爭房屋則以陳瑞竹
    水名義擔任起造人），再將系爭房地以998萬元售予上訴人
    ，其與有德企業行之間、其與上訴人之間就系爭房地乃各別
    成立買賣契約，其於前者係居於買受人地位，於後者則居於
    出賣人地位，兩造就系爭房地有買賣關係存在，不過為配合
    系爭房地買賣係屬「農變建」案（見後述理由⒊⑵）之不動產
    買賣，須由被上訴人提供具特定身分之人（即陳瑞竹水）為
    土地所有權人及房屋起造人，以取得興建完成之系爭房地，
    故其將系爭房地轉售予上訴人時，亦借用陳瑞竹水、有德企
    業行名義分別擔任系爭土地出賣人、系爭房屋承攬人，與上
    訴人簽立系爭契據等情。上訴人雖不否認曾簽立系爭契據，
    惟辯稱：系爭房地出賣人為有德企業行，陳瑞竹水為有德企
    業行之人頭，上訴人則是有德企業行之代理人，系爭買賣契
    約存在上訴人與有德企業行之間，兩造並無買賣關係存在云
    云。
　⒊經查，上訴人與有德企業行間有系爭房地買賣關係存在：
　⑴被上訴人主張其透過訴外人即有德企業行合夥人蕭文勝，以
    每戶房地806萬元之代價，一次向有德企業行購入包含系爭
    房地在內共4戶房地，並以其友人陳瑞竹水為人頭，辦理土
    地產權登記及房屋起造事宜等情，有證人蕭文勝證述：被上
    訴人找伊購買有德企業行的建案，共買了4戶，被上訴人原
    購買2戶，底價為每戶826萬元左右，後來因為被上訴人加購
    2戶，伊遂統一4戶都以每戶806萬元的底價賣給被上訴人，
    並按每戶160萬元（自備款），4戶共向被上訴人收取640萬
    元票據，被上訴人是拿自己簽發的支票予伊，伊再交給有德
    企業行兌現，這4戶的起造人都是依被上訴人提供的人辦理
    登記（見原審卷第166、167、168頁）等語為憑，證人葉德
    亮（即有德企業行負責人）對於上情亦表同意（見原審卷第
    171頁），應認證人蕭文勝所述實在。
　⑵又被上訴人向有德企業行購買系爭房地後，於104年1月15日
    自原建築基地分割出系爭房屋用地531-5地號土地（即系爭
    土地），並借名登記為陳瑞竹水所有，再提供陳瑞竹水名義
    予有德企業行作為系爭房屋起造人，經澎湖縣政府104年1月
    6日府財開字第1030068319函核准變更編定，限依澎湖縣非
    都市土地一般農業區農牧用地或養殖用地興建住宅計畫，作
    住宅使用（即「農變建」案）乙節，業據被上訴人陳明在卷
    （見本院卷第306、309頁），並有澎湖縣政府地政事務所（
    下稱澎湖地政事務所）函覆土地所有權狀、土地異動索引、
    澎湖縣政府105年10月24日函為憑（見本院卷第197、263、1
    93頁），及澎湖地政事務所函覆本院110年度上易字第123號
    給付價金事件（下稱另案）之土地參考資訊可稽（見另案卷
    第207頁）。佐以被上訴人陳稱：「當初4戶人頭是由我找來
    交給有德企業行，再送澎湖縣政府辦開工」、「然後我每人
    付10萬給他們」等語（見本院卷第308、309頁），核與證人
    蕭文勝證述起造人都是依被上訴人提供的人辦理登記乙節相
    符，堪信被上訴人主張由其借用陳瑞竹水名義登記為系爭土
    地所有權人，並提供陳瑞竹水予有德企業行擔任「農變建」
    案之起造人，以興建系爭房屋等情尚屬非虛。
　⑶承前所述，被上訴人向有德企業行購買預售屋（即尚未興建
    完成之系爭房屋），並借用陳瑞竹水名義擔任系爭房屋起造
    人，供有德企業行申請建造執照，興建系爭房屋，其間固存
    在「承攬契約」之形式外觀，惟被上訴人陳稱：「農變建」
    案須有起造人才能動工興建房屋，故伊以陳瑞竹水擔任起造
    人，並按期繳納工程款、自付起造人費用（俗稱人頭費），
    倘未能在同一年度售出，則須繳納跨年度土地增值稅（見原
    審卷第139、140頁），復稱：伊賣客戶多少錢是伊應賺的價
    差，因開發、人頭送件、找客戶買房均由伊辦理，如未找到
    客戶買房，自備款須由伊支付，在2年期間一切作業、風險
    、監工、銷售都由伊處理（見本院卷第377、378、309頁）
    等情，業據證人蕭文勝證稱：被上訴人開的票到了第5、6期
    發生退票，後續價款沒有繳，伊詢問被上訴人系爭房屋是要
    退屋或解約（見原審卷第167頁）等語，可知被上訴人乃實
    際向有德企業行給付買賣價金之人，故須承擔系爭房屋施工
    期間之付款風險，且係有德企業行預告行使解約權之對象，
    足認被上訴人係借用陳瑞竹水名義向有德企業行購買系爭房
    地，且被上訴人與有德企業行之間就系爭房屋成立買賣關係
    ，而非承攬關係。
  ⒋次查，被上訴人借用陳瑞竹水、有德企業行名義擔任出賣人
    、承攬人與上訴人訂定系爭契據，將系爭房地售予上訴人，
    兩造間有系爭買賣契約存在：　
　⑴上訴人為買受系爭房地而簽立系爭契據之事實，為兩造所不
    爭執（見不爭執事項㈡），但查：
　　①被上訴人借用陳瑞竹水名義向有德企業行購入系爭房地，
      業經本院審認如前，是以土地買賣契據所載出賣人「陳瑞
      竹水」即被上訴人之出名人，系爭土地實際出賣人為被上
      訴人，應堪認定。
　  ②又房屋買賣契據雖名為「預售屋暨住宅委託新建工程合約
      」，惟由內文首行明文揭示係為「預定房屋買賣事宜」而
      締約（見原審卷第105頁），已表明該法律行為旨在使買
      受人（即上訴人）於支付對價後，取得系爭房屋所有權，
      參諸系爭房屋原起造人乃被上訴人借款陳瑞竹水名義任之
      ，已如前述，及被上訴人於出售系爭房屋之同時，向澎湖
      縣政府申請將系爭房屋起造人由陳瑞竹水變更為上訴人，
      使上訴人得於系爭房屋興建完成後，取得系爭房屋所有權
      ，有澎湖縣政府105年10月24日函為憑（見本院卷第193頁
      ），可見系爭房屋實際出賣人為被上訴人，且兩造簽立「
      預售屋暨住宅委託新建工程合約」旨在使上訴人取得興建
      完成後之系爭房屋所有權，非側重於使上訴人繼受承攬契
      約之定作人地位等一切情事，足認兩造就系爭房屋有買賣
      關係存在。
　　③從而，系爭契據雖記載：系爭土地出賣人為陳瑞竹水，系
      爭房屋承攬人（賣方）為有德企業行，被上訴人為有德企
      業行之代理人，實則隱藏上訴人與被上訴人間之系爭房地
      買賣行為甚明，尚不能僅憑被上訴人在房屋買賣契據之賣
      方代理人欄簽名，逕予否定兩造間之真實買賣行為。
　⑵再依系爭契據記載，系爭房地約定買賣總價為998萬元，而上
    訴人於簽立系爭契據後，已於105年4月28日、105年4月26日
    分別匯款入被上訴人設於澎湖第二信用合作社，帳號000000
    0000000000帳戶（下稱系爭帳戶），合計給付系爭房地買賣
    價金2,008,888元之事實，業據上訴人自認在卷，並有收據
    為憑（見原審卷第80、133頁），上訴人嗣以系爭房地共同
    抵押擔保，向保證責任澎湖縣第一信用合作社（下稱澎湖第
    一信用合作社）貸款646萬元交付有德企業行之事實，亦為
    兩造所不爭執（見不爭執事項㈤），參諸被上訴人與有德企
    業行約定系爭房地買賣總價為806萬元，經葉德亮向被上訴
    人收取每戶自備款160萬元之支票，被上訴人卻未遵期如數
    付款，業據證人蕭文勝證述：被上訴人每戶160萬元簽發自
    己支票，透過伊轉交有德企業行，惟第5、6期發生退票，後
    續價款未繳（見原審卷第167頁）等語如前，而被上訴人委
    託蕭文勝居中協調其與有德企業行間後續買賣價款清償事宜
    ，則據證人葉德亮證稱：「（被上訴人問：當初我債務危機
    ，是否有請蕭文勝跟你協調？）蕭文勝有跟我提過，我說我
    不管，我就是照合約價錢拿到錢就好。」等語（見原審卷第
    171頁），復證述：被上訴人在系爭房屋興建過程中，沒有
    按期繳款，伊就與被上訴人之客戶協調，由伊繼續把房屋蓋
    完，蓋完後拿到使用執照，才去貸款，由銀行核貸後轉到各
    個客戶，再轉給伊，該建案所有款項都已結清（見原審卷第
    170頁）等語明確，並有證人蕭文勝證稱：被上訴人未繳後
    續價款，其客戶提議由有德企業行拿錢把工程做完，客戶後
    續再貸款清償，後來也到代書那裡簽約，載明每戶都要去貸
    款清償，客戶也都把款項繳清給有德企業行，抵押權後續也
    都塗銷，當初被上訴人與伊談的底價是每戶806萬元，伊拿
    到該拿的就好，兩造約定價金超過部分與伊無關，伊不知道
    兩造約定系爭房屋買賣總價為998萬元（見原審卷第166、16
    7、169頁）等語，上情亦與地籍異動索引及建物登記謄本記
    載，被上訴人於106年3月8日將系爭土地由出名人陳瑞竹水
    移轉登記為上訴人所有之同時，葉德亮即在系爭土地上設定
    抵押權，待上訴人於106年9月21日持系爭房地向澎湖第一信
    用合作社辦理抵押貸款後，葉德亮隨即於106年9月29日塗銷
    抵押權登記（見本院卷第281、223、283頁）乙節相符，可
    見有德企業行對被上訴人之後續價款債權，於其收取上訴人
    貸款清償646萬元後，合計已收取價金806萬元（計算式：1,
    600,000+6,460,000=8,060,000），其債權已獲滿足，堪信
    葉德亮所稱「照合約價錢拿到錢」係指被上訴人須按其與有
    德企業行約定之買賣總價付款。至於被上訴人另以若干價錢
    將系爭房地轉售上訴人，其間差價則不在蕭文勝、葉德亮與
    上訴人協商範圍內，有德企業行亦無請求給付之權利。從而
    ，被上訴人將系爭房地轉售予上訴人後，因被上訴人無力清
    償應給付有德企業行之買賣價金，經被上訴人授權蕭文勝居
    中協調，於徵得有德企業行及上訴人同意後，由上訴人貸款
    逕向有德企業行清償，而有民法第311條規定所稱第三人清
    償情事存在，尚不能僅憑上訴人向有德企業行給付後續尾款
    ，遽謂系爭買賣契約存在於上訴人與有德企業行之間。
　⑶上訴人固辯稱：被上訴人具狀自承「我是代理人」、「是我
    介紹買賣房屋」、「是要證明給有德企業行看，確定4戶已
    經出售，所以我代表跟客戶一起簽約」、「難道我不是中間
    及代理人嗎？」等語，應認被上訴人乃代理有德企業行與上
    訴人簽立系爭買賣契約，被上訴人非真實出賣人云云。但查
    ，被上訴人前開陳詞（見本院卷第310、311頁）僅在說明系
    爭契據記載其為代理人，及其在購入暨轉售系爭房地過程中
    之角色，此觀諸被上訴人陳稱：「一開始我是有德企業行的
    代理人，客戶是我找來的，我是屬於有德企業行及客戶的代
    理人及中間人」、「是有德企業行出面跟客戶簽約，在契約
    上出名，我就簽代理人，我與蕭文勝配合10幾年來，農變建
    都是這麼做」、「對有德企業行來說，我介紹客戶，就代表
    客戶，等於仲介的身分」等語甚明（見本院卷第435頁），
    亦即被上訴人對有德企業行而言係買受人，對上訴人而言為
    出賣人，故被上訴人稱自己為中間人。被上訴人既非嫻熟法
    律之人，就其主觀片面陳述之事實究應適用何法律關係以定
    其與有德企業行之間、其與上訴人之間的權利義務，即應由
    法院依其主張按調查所得之事實依職責適用法律，自不受被
    上訴人所用「代理」、「代表」、「仲介」、「中間人」等
    字詞之拘束，上訴人前開辯解尚非可採。
　⑷上訴人另引用原審109年11月30日準備程序筆錄，辯稱：原法
    院受命法官曾向葉德亮闡明「雙方代理」意義後，經葉德亮
    當庭同意被上訴人一方面代理其售屋，一方面又代理上訴人
    買屋，被上訴人乃雙方代理人云云（見本院卷第299頁）。
    惟經本院勘驗原審109年11月30日準備程序錄音內容，查無
    受命法官向證人闡明「雙方代理」意涵一情，依勘驗結果顯
    示，受命法官在該準備程序期日僅曉諭上訴人之訴訟代理人
    應使用一般人較容易理解之方式，詢問證人葉德亮究有無授
    權被上訴人賣屋，葉德亮始答稱「有」，有卷附錄音譯文足
    佐（見本院卷第317頁），對照前述被上訴人使用「代理人
    」、「中間人」等字詞不過在表達其面對客戶、面對有德企
    業行之不同角色轉換，然而前開字詞實則隱藏兩造買賣系爭
    房地之行為，業經本院審認如前，自難僅執此遽謂被上訴人
    同時代理上訴人與有德企業行締結買賣契約。
　⑸至於上訴人請求調取有德企業行之稅務資料，以證明有德企
    業行財力雄厚，足以支付被上訴人仲介佣金，被上訴人無從
    代位有德企業行請求上訴人付款云云（見本院卷第89頁），
    因本件經審認兩造間存在系爭買賣契約，被上訴人乃本於買
    賣之法律關係，請求上訴人支付買賣價金，無涉代位求償，
    自無調查有德企業行財力之必要。此外，被上訴人請求傳喚
    證人陳銘煌證明同一建案之其他房地交易情形（見本院卷第
    415頁），因係被上訴人與陳銘煌間之債權債務關係，與本
    件無涉，不影響本院審認兩造間存在系爭買賣契約之判斷結
    果，亦無調查之必要，均附此敘明。　
　⒌綜上，兩造就系爭房地有買賣關係存在，並約定買賣總價為9
    98萬元，被上訴人已履行交付系爭房地之義務完畢等情，應
    堪認定。
　㈡上訴人請求被上訴人給付系爭房地買賣款，有無理由？金額
    若干？
　⒈按買受人對於出賣人，有交付約定價金及受標的物之義務。
    民法第367條定有明文。又買賣契約當事人就價金為約定後
    ，本於契約自由原則，固非不得於事後約定變更，惟一方如
    欲變更原約定內容之一部，倘未經他方合意，自不生變更效
    力。依民事訴訟法第277條前段規定，關於兩造合意變更契
    約內容之積極事實，即應由主張該積極事實存在之當事人負
    舉證責任。而被上訴人主張：上訴人依約應給付買賣款998
    萬元，卻於支付2,008,888元，及代伊向有德企業行清償646
    萬元後，拒不給付餘款等情，上訴人否認之，並辯稱：其與
    有德企業行已合意變更系爭房地買賣總價為8,468,888元，
    且全數付清云云（見本院卷第366頁）。是依前引規定及說
    明，自應由上訴人就合意變更買賣總價及清償等有利於己之
    積極事實，負舉證證明之責。
　⒉上訴人辯稱系爭買賣契約已合意變更總價為8,468,888元，無
    非以：其支付被上訴人2,008,888元轉交有德企業行，再貸
    款646萬元支付有德企業行，另交付有德企業行墊付之土地
    增值稅及滯納金768,871元後，已獲移轉系爭房地產權，辦
    理點交，為其論據。但查：
　⑴被上訴人向有德企業行購入系爭房地後，在系爭房屋興建期
    間，將系爭房地轉售上訴人之事實，業經本院審認如前，是
    就系爭買賣契約總價有無變更，即應以兩造間有無變更買賣
    總價之合意為斷，不能倒果為因，僅憑上訴人已獲移轉系爭
    房地產權之結果，遽謂買賣總價業經買賣雙方合意變更，先
    此敘明。　
　⑵又上訴人已給付系爭房地買賣價款2,008,888元，由被上訴人
    受領之事實，為兩造所不爭執（見不爭執事項㈡⒈⑷①），而被
    上訴人授權蕭文勝協調其與上訴人、有德企業行間之後續付
    款事宜，經有德企業行同意由上訴人貸款646萬元為被上訴
    人清償後續價款，亦經本院審認如前，堪認被上訴人同意上
    訴人在代其清償積欠有德企業行價款646萬元範圍內，生債
    之消滅效力，惟上訴人就不足差價1,512,000元（計算式：9
    ,980,000-2,008,000-6,460,000=1,512,000）仍負給付義務
    。上訴人復未提出其他積極證據證明雙方合意變更系爭房地
    買賣總價，其辯解即難採信。
　⒊再者，上訴人辯稱：其另清償有德企業行墊付之土地增值稅
    及滯納金768,871元，應予扣抵系爭房地買賣價金乙節（見
    本院卷第126頁），被上訴人則主張兩造已約定土地增值稅
    應由上訴人自付（見本院卷第381、396頁）云云。經查：
　⑴依土地買賣契據第5條第2項後段約定，土地產權登記時應繳
    之土地增值稅由乙方即賣方「陳瑞竹水」負擔（見原審卷第
    87頁），而陳瑞竹水係被上訴人供簽約使用之人頭，系爭買
    賣契約之真實賣方乃被上訴人，已如前述，是依前開約定自
    應由被上訴人負擔土地增值稅，被上訴人主張應由上訴人負
    擔土地增值稅云云，既與前開明文約定有悖，自應由被上訴
    人就其主張負舉證證明之責，如被上訴人不能舉證，即難認
    其主張為真。
　⑵惟據證人蕭文勝證述：稅費是由有德企業行先幫忙墊繳後，
    被上訴人之客戶再返還有德企業行（見原審卷第168頁）等
    語，及被上訴人在原審自承：伊向有德企業行購入系爭房地
    後，因跨年度轉售衍生土地增值稅之風險，係由伊承受（見
    原審卷第140頁）乙節，可知系爭土地轉售過程所生土地增
    值稅，本應由被上訴人自行負擔，至於上訴人返還有德企業
    行墊付之土地增值稅及滯納金，不過為順利完成系爭土地所
    有權移轉登記，始代被上訴人返還有德企業行，尚不能執此
    遽謂兩造曾合意改由上訴人負擔土地增值稅。被上訴人復未
    提出其他證據證明兩造約定土地增值稅應由上訴人自付，其
    主張為不足採。
　⑶又系爭土地以買賣為原因辦理所有權移轉登記，應徵土地增
    值稅665,973元及滯納金99,895元，合計應納765,868元，有
    土地增值稅繳款書為憑（見原審卷第203頁，本院卷第203頁
    ），上訴人辯稱其墊還土地增值稅及滯納金共768,871元云
    云，核與前開證據不符，其中逾765,868元部分，尚難認與
    墊還土地增值稅及滯納金有關，故上訴人以其墊還有德企業
    行代被上訴人繳付之土地增值稅及滯納金765,868元，扣抵
    系爭買賣價金餘款，為有理由。
　⒋從而，上訴人依系爭買賣契約應給付被上訴人998萬元，扣除
    上訴人已給付2,008,000元、貸款清償646萬元，暨其為被上
    訴人代償土地增值稅及滯納金765,868元後，仍有買賣款746
    ,132元未付。被上訴人依系爭買賣契約請求上訴人給付買賣
    款在746,132元以內者，為有理由，逾此範圍者為無理由。
六、綜上所述，被上訴人依系爭買賣契約之法律關係，請求上訴
    人給付746,132元，為有理由，應予准許。原審判命上訴人
    給付逾此範圍者，於法尚有未合，上訴意旨指摘原判決此部
    分不當，求予廢棄改判，為有理由，爰廢棄改判如主文第2
    項所示。原審就前開應准許部分判命上訴人給付，理由雖有
    不同，但結論並無二致，仍應予維持，上訴意旨猶執前詞求
    予廢棄改判，為無理由，應駁回上訴。　　
七、本件事證已臻明確，兩造其餘之攻擊或防禦方法及所用之證
    據，經本院斟酌後，認為均不足以影響本判決之結果，爰不
    逐一論列，附此敘明。
八、據上論結，本件上訴為一部有理由，一部無理由，依民事訴
    訟法第450條、第449條第2項、第79條，判決如主文。
中　　華　　民　　國　　111 　年　　3 　　月　　30　　日
                            民事第六庭
                                審判長法  官  魏式璧
                                      法  官  郭慧珊
                                      法  官  賴文姍
以上正本證明與原本無異。
本件不得上訴。
中　　華　　民　　國　　111 　年　　3 　　月　　30　　日
                                      書記官  許珈綺